【裁判字號】    92,交聲,639
【裁判日期】    920509
【裁判案由】    交管條例聲異
【裁判全文】
臺灣板橋地方法院交通事件裁定                    九十二年度交聲字第六三九號
    原處分機關  交通部公路總局臺北區監理所
    異  議  人
    即受處分人  甲○○
右列受處分人即異議人因違反道路交通管理處罰條例案件，對於交通部公路總局臺北
區監理所於九十二年二月十一日所為之處分（原處分案號：北監自裁字第裁四０－Ｚ
Ｃ0000000、裁四０－ＺＡ0000000、裁四０－ＺＣ0000000號
），均聲明異議，本院裁定如左：
    主  文
原處分均撤銷。
    理  由
一、聲明異議意旨略以：異議人即受處分人甲○○主張伊所有車牌號碼為ＤＮ－六０
    二一號自用小客車，因案被扣行車執照與車牌，經多次繳納部分罰鍰，並經辦理
    各案之申訴事宜及相繼繳納部分罰鍰後，惟仍有十多個案件因未送達而無法處理
    ，故無法領回行車執照與牌照，經伊以理告知承辦人員後，承辦人員方願伊領回
    牌照，又伊車輛稅費通知單之送達地址（即臺北縣三重市○○街一九六號）從未
    變更，而是稅費作業小姐來電告知稅費單寄至臺北縣三重市○○街一九六號處無
    人接收，而請其改寄至臺北縣三重市○○街一二二號三樓，另全部之罰單為同一
    違規地點，是否損及權益，爰均請求撤銷原處分云云。
二、按汽車行駛於高速公路或設站管制之道路，而不遵管制之規定者，處汽車駕駛人
    新臺幣（下同）三千元以上六千元以下罰鍰，道路交通管理處罰條例第三十三條
    第一項定有明文。復按行為人有道路交通管理處罰條例之情形者，應填製舉發違
    反道路交通管理事件通知單（簡稱通知單），並於被通知人欄予以勾記，其通知
    聯依下列規定辦理：逕行舉發者，應按已查明之資料填註車牌號碼、車輛種類、
    車主姓名或名稱及地址，並於通知單上方空白處加註逕行舉發之文字後，由舉發
    機關送達被通知人；本條例所定罰鍰之處罰，行為人接獲違反道路交通管理事件
    通知單後，於十五日內得不經裁決，逕依規定之罰鍰標準，向指定之處所繳納結
    案；不服舉發事實者，應於十五日內，向處罰機關陳述意見或提出陳述書。其不
    依通知所定限期前往指定處所聽候裁決，且未依規定期限陳述意見或提出陳述書
    者，處罰機關得逕行裁決之；處理違反道路交通管理事件，有關文書送達之程序
    ，依行政程序法之規定；處理違反道路交通管理事件，有關文書送達之程序，依
    行政程序法之規定，又對於當事人之送達，有應為送達之處所不明者，得為公示
    送達，違反道路交通管理事件統一裁罰標準及處理細則第十一條第一項第三款、
    道路交通管理處罰條例第九條第一項、違反道路交通管理事件統一裁罰標準及處
    理細則第五條、行政程序法第七十八條第一項第一款亦分別定有明文。
三、經查，本件異議人甲○○分別於民國九十年十月二十九日八時五十九分、九十年
    八月七日四時二十八分及九十年九月十日七時五十八分駕駛其所有車牌號碼為Ｄ
    Ｎ－六０二一號自用小客車，因行經國道一號一百五十七公里南向，速限九十公
    里，時速一百零六公里，超速十六公里；行經國道一號二十九公里北向，速限九
    十公里，時速一百一十一公里，超速二十一公里；行經國道一號一百五十七公里
    南向，速限九十公里，時速一百零四公里，超速十四公里等違規事實，而經內政
    部警政署國道公路警察局逕行舉發，並經交通部公路總局臺北區監理所裁決在案
    等情，有內政部警政署國道公路警察局公警局交字第ＺＣ0000000、ＺＡ
    0000000、ＺＣ0000000號通知單、三次舉發之照片、交通部公路
    總局臺北區監理所九十二年二月十一日北監自裁字第裁四０－ＺＣ000000
    0、裁四０－ＺＡ0000000、裁四０－ＺＣ0000000號裁決書在卷
    足憑。上開三次違規之時地均係分開之行為，並無任何同一時地之同一違規行為
    ，顯無就同一違規行為行數次舉發之情形，至異議人在不同時間，在同一地點（
    即國道一號一百五十七公里南向）違規二次以上，乃經驗上可能發生之事實，並
    無異常損及異議人權益之情形，異議人尚有誤會，是本件異議人有上開三次違規
    之行為，應堪認定。次查，異議人自違規時迄今，其車主地址均一直登記為「臺
    北縣三重市○○里○○街一九六號」，並未變更，本件舉發機關以掛號郵務送達
    方式向異議人之車籍地址「臺北縣三重市○○里○○街一九六號」送達所寄發之
    通知單，均遭郵務士以「查無此號（無此地址）」退回，嗣經舉發機關依法將上
    開通知單為公示送達，並由處分機關將上開裁決書以掛號郵務送達方式向異議人
    之同一地址「臺北縣三重市○○里○○街一九六號」送達異議人後，異議人始表
    示不服等情，為異議人所不爭執，並有本院依職權所查得之汽車車籍資料、交通
    部公路總局臺北區監理所於九十一年十月二十九日函、通知單及其遭退回之信封
    、交通部公路總局臺北區監理所填製之違反道路交通管理件裁決書所載之受處分
    人地址及其掛號郵件收件回執等資料附卷可稽。矧本件舉發機關既負有將通知單
    送達被通知人（異議人）之義務，而異議人對於通知單之實際上未能送達，復無
    可歸責之原因（例如：異議人變更其送達之處所而不向行政機關陳明，致未能送
    達），且本件通知單所寄發之地址既均記載無誤，顯均非「查無此號」之情形，
    應均可類推適用寄存送達或夜間加投之方式以為送達，舉發機關固因相信上開遭
    退回之信封所載之「查無此號」，而誤認係「應為送達之處所不明」，致為公示
    送達，但實際上，本件並無「應為送達之處所不明」之情形，其證據業如前述，
    自不宜遽予認定本件之公示送達為合法，而置異議人之權益於不顧，應認異議人
    之異議為有理由。本件舉發機關就上開通知單既未踐行合法通知程序，從而原處
    分機關之裁處最高罰鍰亦因此而失所依據，是原處分機關均以異議人逾期未繳納
    罰鍰而裁處最高罰鍰六千元（計一萬八千元），即均有未合，自難維持，應予撤
    銷。至依道路交通案件處理辦法第二十條前段規定，固得由本院另為裁罰，然此
    係指受罰主體以及行為違規之整體事實（含通知單是否踐行合法通知程序）已屬
    明確無瑕者，本件通知單均未合法送達異議人之瑕疵均尚未去除，自應均待由原
    處分機關查明後，依法另為適當之處理，併予明。
四、依道路交通案件處理辦法第二十條前段，裁定如主文。
中      華      民      國    九十二    年      五      月      九      日
                                      臺灣板橋地方法院交通法庭
                                          法  官  楊  千  儀
右正本證明與原本無異。
如不服本裁定，應於送達後五日內，向本院提出抗告狀。
                                          書記官  吳  河  東
中      華      民      國    九十二    年      五      月      九      日


司法院資訊處製作；財團法人民間司法改革基金會備份。
